【裁判字號】    90,台上,5041
【裁判日期】    900815
【裁判案由】    殺人
【裁判全文】
最高法院刑事判決                                九十年度台上字第五○四一號
    上  訴  人  甲○○
右上訴人因殺人案件，不服台灣高等法院台中分院中華民國九十年五月二十九日第二
審判決（九十年度上重訴字第一一號，起訴案號：台灣台中地方法院檢察署八十九年
度偵字第九○一九號），提起上訴，本院判決如左：
    主  文
上訴駁回。
    理  由
按刑事訴訟法第三百七十七條規定，上訴於第三審法院，非以判決違背法令為理由，
不得為之。是提起第三審上訴，應以原判決違背法令為理由，係屬法定要件。如果上
訴理由狀並未依據卷內訴訟資料，具體指摘原判決不適用何種法則或如何適用不當，
或所指摘原判決違法情事，顯與法律規定得為第三審上訴理由之違法情形，不相適合
時，均應認其上訴為違背法律上之程式，予以駁回。本件原判決撤銷第一審之科刑判
決，改判仍論上訴人甲○○以殺人罪，累犯，判處有期徒刑拾捌年，褫奪公權拾年，
係依憑被害人陳培信之母陳曾玉燕、弟陳宏毓之指述，目擊證人張淑宜、王大福分於
警訊、檢察官偵查中、第一審法院或原審之證詞，扣案之上訴人於案發當日所穿著之
血衣、血褲，卷附現場照片、現場圖、內政部警政署刑事警察局民國八十九年七月二
十一日（八九）刑醫字第六九○八六號鑑驗扣案血衣、血褲上之血跡確與死者陳培信
血液之ＤＮＡ之ＨＬＡＤＱＡ１型別相符之鑑驗書、行政院國軍退除役官兵輔導委員
會台中榮民總醫院九十年一月三十日（九十）中榮醫行字第○三四九號函送鑑定上訴
人精神狀態正常之鑑定書，台灣台中地方法院檢察署檢察官督同法醫相驗、解剖後製
作之驗斷書、相驗屍體證明書、勘驗筆錄，解剖筆錄、解剖紀錄，參酌上訴人於原審
供認有持刀刺殺被害人及於第一審法院供認帶刀防身之部分事實等證據資料，而為論
斷，已敘述其所憑之證據及論斷之理由。並以上訴人所為辯解，為避就諉責之詞，不
足採信，在理由內依憑調查所得證據，詳加指駁，並說明證人黃宮龍、張淑宜及朱武
宏分於第一審及原審所為之證言，不足採為有利上訴人之認定，及證人黃宮龍無需再
傳訊之理由。從形式上觀察，原判決並無違背法令之情形存在。上訴意旨置原判決所
為明白論斷於不顧，專憑其個人之意見，就原判決理由已經詳細說明之事項，及原審
採證認事之職權行使，漫事爭執，或泛言原判決有理由矛盾、理由不備、應於審判期
日調查之證據而未予調查之違誤，難認已符合首揭法定之第三審上訴要件。又查：（
一）原判決已敘明係依據目擊證人張淑宜於警訊、檢察官偵查中及第一審法院、王大
福於原審之證詞，參酌上訴人於第一審法院調查中供認帶刀防身之事實，本於調查所
得心證，認上訴人確以預藏之刀械刺殺被害人，並非被害人持刀欲傷上訴人，其所為
不符正當防衛之要件之心證理由，上訴意旨，徒執己見，指摘證人張淑宜、王大福未
見兇刀係由何人所帶，原判決採信該證詞，為違背法令，且未參考驗斷書所載被害人
傷勢，認定上訴人係奪取被害人之刀後，因受攻擊始被迫持刀反擊，有判決不備理由
之違法云云，係就原審取捨證據之職權行使而為爭執；且原判決既認定上訴人所為成
立犯罪，自係認為就驗斷書所載被害人傷勢，並無從認定上訴人係奪取被害人之刀後
，因受攻擊始被迫持刀反擊者，其雖未於判決理由中明對該主張不予採信之理由，
而稍嫌簡略，但此於判決之結果顯無影響，依刑事訴訟法第三百八十條規定，仍不得
據為合法之第三審上訴理由。（二）證明同一事實內容之證據，如有二種以上，而其
中一種之證據縱有違證據法則，然如除去該部分，綜合案內其他證據，仍應為同一事
實之認定者，則原審此項違誤並不影響於判決，即不得指有調查職責未盡及判決理由
不備或矛盾之違法。本件原判決認定上訴人有本件殺人之犯行，如上所述，既非專以
上訴人於警訊之供述為主要證據，是縱上訴意旨指摘其八十九年六月七日之警訊筆錄
有受誘導訊問之嫌，然本件除去此部分證據，綜合案內其他所有之證據，既仍應為同
一事實之認定，並不影響於原判決之主旨，自不能即認原判決違背法令，上訴意旨，
執此指摘，即非正當之第三審上訴理由。（三）依原判決事實及理由欄之記載，係認
定目擊證人張淑宜於本件兇案發生前後，均與上訴人及被害人同在一起，並未認定證
人黃宮龍亦在場目擊，原判決因而認定證人張淑宜於警訊起至第一審法院調查時所為
之證言，應符實情，證人黃宮龍所證與張淑宜相悖，不予採信，自無判決理由矛盾可
言，另原審迭經傳喚證人黃宮龍未到，有送達證書在卷可按（見原審卷第六十八及七
十八頁），且認依憑上開證據，上訴人應負之罪責，已臻明確，而黃宮龍於第一審所
為證言又未能採信，原審因而未強制黃宮龍到庭，亦與法律規定應於審判期日調查之
證據而未予調查之違法情形，不相適合，上訴意旨指摘黃宮龍係見及上訴人與被害人
打鬥過程之前段，證人張淑宜及王大福係見到上訴人與被害人打鬥過程之後段，二者
並無不符，且原審卷查無對證人黃宮龍之送達證書，原審遽認黃宮龍迭傳不到，判決
違背法令云云，自非依據卷內訴訟資料執為指摘之適法第三審上訴理由。（四）原判
決理由一之(一)載稱：「被告於右揭時、地持刀刺殺被害人陳培信致死之事實，業經被
告自白在卷，核與被害人陳培信之母陳曾玉燕、弟陳宏毓指述及目擊證人張淑宜、王
大福證述之情節均大致相符」等語，並未記載被害人陳培信之母陳曾玉燕、弟陳宏毓
曾在場目睹或指述陳培信如何被殺之情事，自係認定上訴人自白殺害陳培信之事，核
與陳曾玉燕、陳宏毓指述陳培信已被殺害之結果相符，該認定殊無矛盾可言，上訴論
旨，妄指為違法，顯仍非依據卷內訴訟資料而為指摘之適法第三審上訴理由。其上訴
違背法律上之程式，應予駁回。
據上論結，應依刑事訴訟法第三百九十五條前段，判決如主文。
中      華      民      國     九十     年      八      月     十五     日
                              最高法院刑事第十一庭
                                  審判長法官  林  增  福
                                        法官  邵  燕  玲
                                        法官  吳  昆  仁
                                        法官  陳  世  雄
                                        法官  惠  光  霞
      右正本證明與原本無異
                                              書  記  官
中      華      民      國     九十     年      八      月    二十一    日


司法院資訊處製作；財團法人民間司法改革基金會備份。
